# 向陈版主请教一个外资股权转让事宜？

提问人：arsjb 时间：2012-01-29 13:27:02
国家税务总局关于加强股权转让所得征收个人所得税管理的通知 国税函[2009]285号 　　为加强自然人（以下简称个人）股东股权转让所得个人所得税的征收管理，提高征管质量和效率，堵塞征管漏洞，根据《中华人民共和国个人所得税法》及其《实施条例》、《中华人民共和国税收征收管理法》及其《实施细则》、《国家税务总局关于加强税种征管促进堵漏增收的若干意见》（国税发〔 2009 〕 85 号）的规定，现就有关问题通知如下：
一、股权交易各方在签订股权转让协议并完成股权转让交易以后至企业变更股权登记之前，负有纳税义务或代扣代缴义务的转让方或受让方，应到主管税务机关办理纳税（扣缴）申报，并持税务机关开具的股权转让所得缴纳个人所得税完税凭证或免税、不征税证明，到工商行政管理部门办理股权变更登记手续。
二、股权交易各方已签订股权转让协议，但未完成股权转让交易的，企业在向工商行政管理部门申请股权变更登记时，应填写《个人股东变动情况报告表》（表格式样和联次由各省地税机关自行设计）并向主管税务机关申报。 现在存在这样一个单位，它是外资企业，现在外方个人股东转让股权给原中方个人股东，现在外方已将股权转让给中方了并且也办理了内资企业性质，本次审计时我们关注了此股权转让涉及个人所得税事项，据了解中方股东和企业均未办理代扣事项，请问我们在审计时是否需要关注企业未有代扣个人所得税存在的风险？ 另外个人股东之间转让企业是否有义务代扣事宜？

回答人：chenyiwei
此案例中股权所在的标的企业是否具有代扣代缴义务，建议在查阅 285 号文规定的基础上咨询税务专业人士。
在确有代扣代缴义务的情况下，我个人理解，此问题应涉及征管法对于扣缴义务人未履行扣缴义务情况下的法律责任的规定。 根据征管法第六十九条规定：“扣缴义务人应扣未扣、应收而不收税款的，由税务机关向纳税人追缴税款，对扣缴义务人处应扣未扣、应收未收税款百分之五十以上三倍以下的罚款”。
从审计师方面来说，应以征管法和 285 号文、国家税务总局公告[2010]27号等相关规定为依据，根据《中国注册会计师审计准则第1142 号——财务报表审计中对法律法规的考虑（ 2010 年 11 月 1 日修订）》的规定，考虑该涉税风险对被审计财务报表整体的影响。
关注其会计处理和披露是否恰当。并应提请公司向主管税务机关、相关税务专业人士等进一步咨询该涉税事项的处理事宜，争取在审计报告日之前获得合理解决。